【裁判字號】    90,訴緝,5
【裁判日期】    900712
【裁判案由】    偽造文書
【裁判全文】
臺灣士林地方法院刑事判決                              九十年度訴緝字第五號
    公  訴  人  臺灣士林地方法院檢察署檢察官
    被      告  甲○○
    選任辯護人  龔維智
右列被告因偽造文書案件，經檢察官提起公訴（七十九年度偵字第六四八號），本院
判決如左：
    主  文
甲○○無罪。
    事  實
一、公訴意旨略以：被告甲○○係世和鐵工廠有限公司（下稱世和公司）之負責人，
    與五和儀器廠股份有限公司（下稱五和公司）素有業務往來，民國七十八年八月
    間，因世和公司票據信用不佳，遂向其遠親乙○○調借乙○○所簽發彰化商業銀
    行大同分行，票載發票日七十八年十二月八日，票號0000000號，面額新
    台幣（下同）八十萬元之支票乙紙，並偽刻「五和儀器廠股份有限公司」之條章
    並蓋用在上開支票背面偽造五和公司背書，持向設於台北市○○○路○段一四六
    號之上開付款行庫予以貼現，得款後即逃逸無，均足生損害於五和公司及上開
    付款行庫。嗣上開支票屆期退票，銀行向五和公司行使追索權時，始悉上情，因
    認被告涉犯刑法第二百十七條第一項之偽造印章、刑法第二百十六條、第二百十
    條之行使偽造私文書罪嫌。
二、按犯罪事實應依證據認定之，無證據不得推定其犯罪事實，刑事訟訴法第一百五
    十四條定有明文。又認定事實所憑之證據，雖不以直接證據為限，間接證據亦包
    括在內，然而無論直接或間接證據，其為訴訟上之證明，須於通常一般人均不致
    有所懷疑，而得確信其為真實之程度者，始得據為有罪之認定，最高法院七十六
    年台上字第四九八六號判例可資參循。
三、公訴人認被告甲○○涉犯偽造印章、行使偽造私文書罪嫌，無非以告訴人五和公
    司代理人羅忠壹之指述，並參以系爭支票正反面影本、退票理由單影本，同案被
    告乙○○提出被告所交付之支票十二紙影本及付款銀行職員許登耀之證詞為其論
    據。惟訊據被告堅決否認有上開犯行，並辯稱：世和公司以支票向銀行辦理貼現
    時，伊不在國內，且案發至今時日久遠，伊不記得有此支票，更遑論在支票背書
    偽造他人公司之背書等語。
四、查同案被告乙○○於七十九年五月三十一日於偵訊中雖供稱：伊於七十八年十月
    間在台北市○○街家中簽發系爭支票借予被告，至該票如何處理，其並不清楚（
    見偵查卷第三十三頁），然證人許登耀即彰化銀行大同分行承辦系爭支票貼現人
    員於七十九年二月十四於偵查中證稱：「該工廠（指世和公司）會計小姐，於七
    十八年八月十六日至本行請求將該票貼現，我們依正常程序審核」（見偵查卷第
    十四頁），足見系爭支票既係於七十八年八月十六日向銀行貼現，則共同被告乙
    ○○供稱於七十八年十月間借票予被告，顯非事實。再查被告自七十八年五月二
    十九日出境，至同年九月二日始入境，有內政部警政署入出境管理局之被告出入
    境紀錄影本在卷可稽，而系爭支票係世和公司之會計小姐於七十八年八月十六日
    持向銀行貼現，已如前述，則斯時被告既不在國內，被告如何指示會計小姐辦理
    貼現事宜，即非無疑。故不能因被告係世和公司之負責人，即推測被告偽刻「五
    和儀器廠股份有限公司」之條章並盜蓋在系爭支票背面偽造背書，而持向銀行貼
    現。是告訴人之指訴，在無其他證據補強下，其陳訴是否與事實相符，尚乏確據
    。此外復查無積極之事證足資證明被告有公訴人所指之行為，因不能證明被告犯
    罪，應為其無罪之諭知。
據上論斷，應依刑事訴訟法第三百零一條第一項判決如主文。
本案經檢察官江林達到庭執行職務
中      華      民      國      九十      年      七    月      十二    日
                                      臺灣士林地方法院刑事第四庭
                                          法  官
右正本證明與原本無異。
如不服本判決，應於判決送達後十日內，向本院提出上訴狀。
                                          書記官
中      華      民      國      九十      年      七    月      十二    日


司法院資訊處製作；財團法人民間司法改革基金會備份。
